臺灣臺北地方法院刑事判決　　　　　　　100年度易字第932號
公　訴　人　臺灣臺北地方法院檢察署檢察官
被　　　告　王嘉瀧
上列被告因妨害名譽案件，經檢察官提起公訴（100年度偵續字
第149號），本院判決如下：
    主  文
王嘉瀧公然侮辱人，處拘役拾日，如易科罰金，以新臺幣壹仟
元折算壹日。
    事  實
一、王嘉瀧於民國99年9月16日下午2時25分許，駕駛車牌號碼22
    7-EV號營業小客車，行經臺北市○○區○○路與松仁路口時
    ，與劉建明發生行車糾紛，王嘉瀧竟基於公然侮辱之犯意，
    於上開不特定人得以共見共聞之場所，公然以「幹你娘」、
    「俗辣」（均臺語）等語辱罵劉建明，並接續將口中檳榔汁
    朝劉建明方向吐三次，造成劉建明身上所穿之襯衫髒污，足
    以貶損劉建明之人格及名譽。
二、案經劉建明訴由臺北市政府警察局信義分局報告臺灣臺北地
    方法院檢察署檢察官偵查起訴。
    理  由
一、證據能力部分
    被告以外之人於審判外之言詞或書面陳述，除法律有規定者
    外，不得作為證據，刑事訴訟法第159條第1項固有明文；惟
    被告以外之人於審判外之陳述，雖不符同法第159條之1至之
    4規定，而經當事人於審判程序同意作為證據，法院審酌該
    言詞陳述或書面陳述作成時之情況，認為適當者，亦得為證
    據。又當事人、代理人或辯護人於法院調查證據時，知有第
    159條第1項不得為證據之情形，而未於言詞辯論終結前聲明
    異議者，視為有前項之同意，同法第159條之5亦定有明文。
    本案公訴人及被告王嘉瀧於本院審判程序中，對於本院所引
    用之供述及非供述證據之證據能力均表示沒有意見，且迄於
    言詞辯論終結前未聲明異議，經審酌本院所引用之供述及非
    供述證據資料作成時之情況，核無違法取證或其他瑕疵，認
    為以之作為證據為適當，均得做為證據。
二、訊據被告固坦承有於上開時、地與告訴人劉建明發生行車糾
    紛，惟矢口否認有何公然侮辱犯行，辯稱：我沒有罵告訴人
    ，我沒有說過「幹你娘」、「俗辣」這些話，我只承認我有
    用情緒性的用語跟告訴人對話，就是「幹拎老師」（臺語）
    那句話，我也沒有對告訴人吐檳榔汁，我有吐口水在告訴人
    的車門，但是沒有噴濺到告訴人的衣服，告訴人的衣服可能
    是我講話大聲不小心噴到或是當時打架拉扯的時候噴到的云
    云。經查：
(一)上開犯罪事實，業經證人即告訴人劉建明於本院審理時證稱
    ：99年9月16日下午2時25分許，我在臺北市○○區○○路與
    松仁路口與被告發生行車糾紛，被告將他的車子斜停在我的
    車子前方，並且搖下車窗開始罵三字經，說「幹你娘，馬路
    是你家的喔」（臺語），被告在罵的同時，也下車衝到我駕
    駛座的車窗旁，我搖下車窗，這時候被告繼續罵三字經「幹
    你娘，馬路是你家開的喔，你這俗辣給我下車」（臺語），
    被告都是反覆在罵這樣的話，還開始對我吐檳榔汁，吐在我
    車裡面還有我的衣服、臉上大約三次等語（見本院卷第97頁
    正反面），核與證人即隨後抵達現場之告訴人友人湯雅筠於
    偵查中證稱：我看到告訴人時，他的身上已經有紅紅的，我
    到場後有聽到被告罵好幾聲的「幹」、「路是你家開的、你
    讀書人了不起、你這個俗辣」，「你這個俗辣」至少罵三次
    等語（見100年度偵續字第149號卷第14至15頁）大致相符，
    而被告於本院審理時自承：我是站著，告訴人是坐在車裡面
    ，車窗開到一半的以上，我就低下頭吐檳榔汁，可能就是這
    樣剛好吐在告訴人車門上等語（見本院卷第100頁），顯見
    被告確實有站在車外，對坐在車內之被告做出吐檳榔汁之動
    作，且告訴人當日所穿之襯衫確實遭檳榔汁噴濺而有多處紅
    色髒污等情，亦有該襯衫之彩色照片1張在卷可稽（見100年
    度偵續字第149號卷第21頁），足見被告確曾以事實欄所載
    之言詞辱罵告訴人，並將口中之檳榔汁三次朝告訴人方向吐
    ，造成告訴人身上所穿之襯衫髒污。
(二)被告雖辯稱只有用情緒性的用語「幹拎老師」跟告訴人對話
    ，並無侮罵告訴人之意云云，然不論是「幹你娘」、「俗辣
    」或被告自己所稱之「幹拎老師」等字眼，均為粗俗言語，
    客觀上已足使受罵者感到難堪與屈辱，乃眾所皆知之事，且
    被告與告訴人素昧平生，因行車糾紛而大聲以「幹你娘」、
    「俗辣」等語辱罵告訴人，依當時之客觀情境及依一般社會
    通念，實已貶損告訴人之尊嚴，並使告訴人感到難堪與屈辱
    ，實難謂無侮辱告訴人之意，是被告前揭所辯顯不足採。
(三)再者，故意朝他人吐檳榔汁，顯有使一般人心生不快、受辱
    感覺，並因而感到狼狽不堪，本案被告係因與告訴人發生行
    車糾紛，而為上開吐檳榔汁之行為，被告係具有一般智識程
    度之成年男子，其自當知悉在不特定人得共見共聞之場所朝
    人之身體吐檳榔汁，足使他人心生不快、受辱，仍決意為上
    開行為，足見被告當時係以此種方式表達其對於告訴人不屑
    、輕蔑之意思，並意圖貶損告訴人人格，至為灼明。
(四)本案事證已臻明確，被告所辯均屬卸責之詞，並不可採，其
    公然侮辱犯行洵堪認定，應依法論科。
三、核被告所為，係犯刑法第309條第1項之公然侮辱人罪。又被
    告在同時、地之同次爭執之中，以「幹你娘」、「俗辣」等
    語辱罵劉建明，並三次將口中檳榔汁朝劉建明方向吐，造成
    劉建明身上所穿之襯衫髒污，其所為時間緊接，所侵害者皆
    為劉建明一人之人格及名譽法益，其侵害同一被害人法益而
    接續實施之數個舉動，應論以接續犯。爰審酌被告於公開場
    所以言語及吐檳榔汁方式侮辱告訴人，所為實屬不該，且被
    告犯後否認犯行，復未賠償彌補告訴人所受損害，難認已有
    悔改之意，兼衡本案犯罪情節及告訴人受損害之程度等一切
    情狀，量處如主文所示之刑，並諭知易科罰金之折算標準。
據上論斷，應依刑事訴訟法第299條第1項前段，刑法第309條第1
項、第41條第1項前段，刑法施行法第1條之1，判決如主文。
本案經檢察官王唯怡到庭執行職務
中    華    民    國   100    年    11    月    25    日
                  刑事第五庭  審判長法  官  廖紋妤
                                    法  官  曾正龍
                                    法  官  李小芬
上正本證明與原本無異。
如不服本判決應於收受送達後10日內向本院提出上訴書狀，並應
敘述具體理由；其未敘述上訴理由者，應於上訴期間屆滿後20日
內向本院補提理由書（均須按他造當事人之人數附繕本）「切勿
逕送上級法院」。告訴人或被害人如對於本判決不服者，應具備
理由請求檢察官上訴，其上訴期間之計算係以檢察官收受判決正
本之日期為準。
                                    書記官  陳品潔
中    華    民    國   100    年    11    月    25    日
附錄所犯法條：
中華民國刑法第309條
（公然侮辱罪）
公然侮辱人者，處拘役或 3 百元以下罰金。
以強暴犯前項之罪者，處 1 年以下有期徒刑、拘役或 5 百元以
下罰金。